臺灣基隆地方法院交通事件裁定　　　　 96年度交聲字第191號
移送機關即
原處分機關　交通部公路總局臺北區監理所基隆監理站
異　議　人
即受處分人　甲○○
上列受處分人因違反道路交通管理處罰條例聲明異議案件，對於
交通部公路總局臺北區監理所基隆監理站中華民國96年6月28日
所為之處分不服（原處分案號：基監字第裁42─RB0000000號）
，聲明異議，本院裁定如下：
    主  文
異議駁回。
    理  由
一、原處分意旨略以：異議人即受處分人甲○○（下稱異議人）
    於民國96年6月9日12時54分許，駕駛車牌號碼0290─EY號自
    用小客車，行駛於基隆市○○○街62巷產業道路處時，使用
    手持式行動電話進行通話（原處分書誤載為撥接），為警依
    法舉發，為此爰依道路交通管理處罰條例第31條之1第1項規
    定，裁處異議人罰鍰新臺幣（下同）3,000元等語。
二、異議意旨略以：異議人於96年6月9日在基隆市安樂區○○○
    街（往臺北E─GO社區半山腰）被警攔截，適逢豪大雨特報
    ，雨勢極大，該警員聲稱看見異議人駕車持手持式行動電話
    進行撥接，隨後即以此項理由予以開單，異議人雖告知警員
    當時並無使用手持式行動電話進行撥接，而是使用擴音（即
    免持聽筒之方式）進行通話，並無構成該警員所稱之違規事
    實，惟該警員不理會異議人之陳述，執意開單並要求異議人
    在紅單上簽名，為此異議人深感不服，原因為：1.該名警員
    事發當時在偏遠地區攔截婦女車輛，攔車地點有不妥之處。
    2.當時雨勢極大，視線不良，該警員並無照相或錄影採證，
    以單方面判斷認定違規，做法粗糙且無實質證據，實在無法
    讓人茍同。為此聲明異議，此法官鑒察，還弱勢婦女1個公
    道等語。
三、按汽車駕駛人於行駛道路時，使用手持式行動電話進行撥接
    或通話者，處新臺幣3,000元罰鍰，道路交通管理處罰條例
    第31條之1第1項定有明文。所謂撥接或通話，係指有撥號、
    接聽、通話或數據通訊等使用狀態者，此觀之汽車駕駛人行
    駛道路禁止使用手持式行動電話實施及宣導辦法第2條即明
    。次按交通違規之舉發可分為「當場舉發」及「逕行舉發」
    ，由於逕行舉發之受處分人並無當場向舉發員警辯駁、陳述
    意見之機會，故現行法制就逕行舉發之條件多所設限。至於
    當場舉發交通違規事件，鑑於交通違規事實往往驟然而現、
    稍縱即逝，若硬性要求舉發員警不分違規情節，一律必須預
    留證據，俾便事後提出供法院審查，除有現實技術可行性之
    困難，勢將大幅提高交通管理之行政成本，並嚴重削弱道路
    交通管理之行政效能，此絕非立法者制定道路交通管理法規
    之本意。且舉發交通違規行為之處分亦屬行政行為，除應遵
    循公正、公開與民主之程序，確保依法行政之原則，以保障
    人民權益，如何同步提高行政效能，亦應一併兼顧（行政程
    序法第1條規定參照），此亦係現行法制就若干類型之行政
    處分明文規定可免記明理由，或毋需給予當事人陳述意見機
    會等規定之所由設（行政程序法第97條、第103條規定參照
    ）。而所謂「準用」與「適用」有別，適用係完全依其規定
    而適用之謂，準用則衹就某事項所定之法規，於性質不相牴
    觸之範圍內，適用於其他事項之謂，即準用有其自然之限度
    （最高法院41年臺非字第47號判例意旨參照），是以刑事訴
    訟法就犯罪證據有關之規定中，與屬行政秩序罰之交通違規
    裁罰本旨不合之部分，固不在準用之列，惟若受處分人遭受
    舉發之交通違規事實，僅有舉發違反道路交通管理事件通知
    單及裁決書等書面資料可參，且上載情節顯有違背論理法則
    、經驗法則，乃至與認定事實不符（刑事訴訟法第155條第2
    項參照）等情，殊無僅以舉發員警與受處分人素不相識、且
    無仇隙，當無設詞攀誣之理，遽推認受處分人確有交通違規
    之事實。如此不啻自我貶損法院事後審查舉發交通違規處分
    之制度功能，且勢將降低交通主管機關提升取締交通違規技
    術及添購科技採證設備之誘因，終將侵蝕人民對於法秩序、
    乃至司法制度之信賴。反之，設若舉發員警到庭結證違規情
    節屬實，且提出支持舉發違規可憑信性之相關佐證，又查無
    設詞構陷或舉發錯誤之事證，自堪據以認定違規情節應屬事
    實。
四、經查：
  (一)異議人於前揭時間，駕駛上開自用小客車，行駛於上開道路
    時，使用手持式行動電話進行通話等情，業據證人即舉發員
    警乙○○於本院訊問時具結證稱：「（問：異議人違規的情
    形為何？）我是麥金路右轉樂利二街62巷口之產業道路後，
    異議人的車輛就在我的前方，當時異議人是開裕隆MARCH 的
    車子，我的車子是跟在她的車子後面走，當時是有下雨，雨
    勢沒有達到豪大雨的情況，我目視還可以看到前方車子內的
    動態，我覺得前方的車子怎麼開的這麼慢，我就注意前方車
    子內的動態，我看到異議人右手有舉起來，因為當時下雨視
    線不是很好，看不是很清楚她手上有無拿東西，我就先按喇
    叭，異議人沒有察覺後面有巡邏車，她的右手還是繼續舉著
    ，我又再次按喇叭，前方異議人車輛還是沒有反應，異議人
    的右手還是繼續舉著，我就跟同事講說怎麼會按了2 次喇叭
    還是沒有反應，我就開警示燈及警報器，從車子的右側超車
    把異議人的車輛攔下來，我超車過去時我看到異議人邊開車
    右手拿著行動電話邊講，異議人是拿著手機靠近耳朵還是靠
    近嘴巴處我現在忘記了，但我可以確定異議人是手拿著手機
    且有舉起來，我就攔停異議人的車輛到路邊，我下車告訴異
    議人違規的情形，當時她手機放在何處我忘記了，異議人有
    承認她有違規，但是她希望我不要開單，我從樂利二街62巷
    進入產業道路之後的行進了5 、6 百公尺一直到攔停都一直
    看到異議人右手舉著，所以我認為她違規的事實很明確，所
    以還是開單舉發」等語明確（見本院96年7月23日訊問筆錄
    ），且經本院依職權查詢異議人於案發當日自承其所持有使
    用之0000000000門號雙向通聯紀錄，異議人所持有使用之上
    開行動電話於96年6月9日12時52分22秒確有接聽0000000000
    行動電話之紀錄，且通話秒數達157秒之久，有中華電信資
    料查詢在卷可稽，其通話時間核與證人乙○○舉發異議人違
    規時間（即96年6月9日12時54分）相符，自無舉發錯誤之情
    ，且證人乙○○當時係值巡邏勤務，並非定點交通攔檢勤務
    ，異議人亦自承證人乙○○係以其駕車持手持式行動電話通
    話將之攔停，則果如異議人所辯，其當時係使用擴音方式進
    行通話，並將電話放在大腿處，證人乙○○如何知悉異議人
    有使用手持式行動電話進行通話之情，而將異議人車輛攔停
    ？且事後查證結果，亦證明異議人所使用之行動電話確有通
    話之情，顯見證人乙○○所證非虛，異議人辯稱其當時雖有
    接聽電話，惟係使用擴音的方式，並將電話放在大腿上進行
    通話，且當天雨勢很大，視線不良，警員無從判定其違規云
    云，並不足採。
  (二)異議人雖又辯稱警員攔車地點不妥，且並未提出錄影或照相
    採證方式舉發，有違汽車駕駛人行駛道路禁止使用手持式行
    動電話實施及宣導辦法第3條規定云云。按執法人員於攔檢
    汽車駕駛人行駛道路使用手持式行動電話進行撥接或通話之
    行為時，應以不妨礙交通秩序及行車安全為原則，必要時可
    以錄影或照相採證方式辦理。舉發時應明確記載違規事實與
    相關事證，上開宣導辦法第3條定有明文。本件攔停地點係
    在基隆市○○○街62巷產業道路，依證人乙○○提出之現場
    照片所示，攔停地點之交通流量非大，且異議人異議狀上亦
    記載該處係偏遠地區，故員警在上述地點攔停，自無妨礙交
    通秩序及行車安全之虞，異議人稱警員攔車地點不妥，自屬
    無據。又上述宣導辦法，係規定「必要時」「可」以錄影或
    照相採證方式辦理，顯見是否以錄影或照相採證方式辦理，
    執法人員有裁量權，尚難以執法人員未以錄影或照相採證方
    式辦理，即謂其舉發違反規定。而本件員警舉發異議人使用
    手持式行動電話之情，除有其結證之證詞外，尚有支持舉發
    違規可憑信性之通聯紀錄可佐，又查無員警有設詞構陷或舉
    發錯誤之事證，自堪據以認定員警舉發之違規情節應屬事實
    。
  (三)綜上所述，異議人所辯均不足採，其在前揭時間、地點，行
    駛於上揭道路時，使用手持式行動電話進行通話之違規行為
    ，應堪認定。是原處分機關爰引道路交通管理處罰條例第31
    條之1第1項規定，裁處異議人罰鍰3,000元，依法並無不合
    。本件異議為無理由，應予駁回。
五、據上論斷，應依道路交通案件處理辦法第19條，裁定如主文
    。
中　　華　　民　　國　　96　　年　　7　　月　   31　　日
                  交通法庭法  官  王美婷
以上正本證明與原本無異。
對於本件裁定如有不服，應於送達後5 日內， 向本院提出抗告書
狀，敘述抗告之理由，抗告於臺灣高等法院。
中　　華　　民　　國　　96　　年　　7 　　月　　31　　日
                          書記官  劉珍珍
